臺灣高等法院交通法庭裁定　　　　　　　　　　　　九十一年度交抗字第四六八號
　　抗　告　人
　　即受處分人　甲○○
右抗告人因違反道路交通管理處罰條例案件，不服台灣板橋地方法院中華民國九十一
年五月十六日裁定（九十一年度交聲字第七四三號），提起抗告，本院裁定如左：
    主  文
抗告駁回。
    理  由
一、原裁定意旨以：（一）異議意旨略以照舉發當日照片所顯示之內容、僅以一字極
    為模糊且使人會判辨該路段是否已塗銷此限制之「禁」字，即舉發本人實為極不
    合理，政府相關單位不知時時要求自己將標線、標誌、號誌清楚明確告知駕駛人
    或要求相關單位速改進，反以此情形亦可為舉發之證明，實為不專業中之不專業
    。加以該路段外側三、四道仍汽機車皆可使用並無明確分流措施，而且長期施工
    中，已明顯壓縮機車騎士行之空間，且增加其危險性，若仍要藉此辯稱考量到機
    車行車有序之原則，則是不知機車族行車之苦且極不合理。雖有規定機車應靠道
    路右側行駛，但亦應視情況調整，否則該路段與忠孝東路三段皆為四線道，何以
    忠孝東路三段僅標示禁止機車在最內側道（第一道）、原第二道亦有標線禁行機
    車則被塗銷？機車族行之困難懇請相關單位確實了解並求其合理，則為眾駕駛人
    之福等云云。（二）按機器腳踏車，不在規定車道行駛者，處新臺幣六百元以上
    一千八百元以下罰鍰。次按汽車駕駛人違反第四十五條規定者，除依原條款處罰
    鍰外，並予記違規點數一點，道路交通管理處罰條例第四十五條第十三款、第六
    十三條第一項第一款分別定有明文。（三）經查：異議人於民國九十一年二月六
    日十三時二十九分許，騎乘車號：ＭＣＶ－一七三號重型機車，行經臺北市○○
    ○路公館圓環處，因機車行駛禁行車道之違規事實，經臺北市政府警察局文山第
    二分局交通分隊逕行舉發，有臺北市政府警察局北市警交大字第ＡＦ00000
    00號舉發違反道路交通管理事件通知單影本乙紙及採證照片乙張附卷可稽，是
    異議人有該違規事實，應堪確定。（四）再者，觀之該採證照片，得知該機車行
    進方向、行駛車道路之位置，係在圓環內側第二車道之禁止機車行駛之道路，違
    規屬實，且查該羅斯福路公館圓環為四線道，內側第一、二道為禁行機車道（路
    面劃設禁行機車四字），駕駛人輕易看得清楚，第三、四車道供機車騎士依序排
    隊行進，靠右側行駛，不可違規駛入禁行機車道，觀之異議人前述所陳，應已非
    不明，況上情亦經原舉發單位員警親至現場勘查結果以第一、二車道「禁行機車
    道」（路面劃設禁行機車四字）仍清晰可辨識，且依道路交通安全規則第九十九
    條規定：機車應靠道路右側行駛或得在最外側二車道行駛，不得行駛內車道（內
    一、二車道）等情，並於九十一年四月十日以北市警交二分交字第九一六○八六
    ○三○○號書函函知異議人在案。（五）異議人雖以前詞異議，然行政罰因以行
    政義務之違反，為其可罰性依據，於責任要件上無刑事制裁法律以處罰故意犯為
    原則、處罰過失犯為例外理論之適用，亦未設類似刑法關於過失犯之處罰，以法
    律有明文規定者為限之法文，惟其處罰仍帶有對於違反行政義務之不法行為加以
    非難、制裁之內涵，自以行為人之行為出於故意或過失為必要；再者，應受行政
    罰之行為，僅須違反禁止規定或作為義務，而不以發生損害或危險為其要件者，
    推定為有過失，於行為人不能舉證證明自己無過失時，即應受處罰（司法院大法
    官會議釋字第二七五號解釋文宣示相同意旨，可資參照）；是如前所述舉發實際
    情形，已屬明確，更無任何證據證明員警舉發有何違誤情事，異議人亦未能舉證
    以實其未有違規情事，所陳對交通標誌標線之質疑，則應向交通行政主管機關為
    陳述【請願】而已。因之，異議人有如上違規情事，原處分機關，因據裁處，核
    無違法或不當，本件異議為無理由，應予駁回，經核並無違誤。
二、抗告意旨以：照舉發當日照片所顯示之內容、僅以一字極為模糊，且使人會判辨
    該路段是否已塗銷此限制之「禁」字，即舉發抗告人。政府相關單位不知將標線
    、標誌、號誌清楚明確告知駕駛人，或求相關單位改進，反依此情形據為舉發之
    證明，實不合理等語。
三、惟查：抗告人於九十一年二月六日十三時二十九分許，騎乘車號：ＭＣＶ－一七
    三號重型機車，於臺北市○○○路公館圓環道路，行駛禁行機車車道，經警拍照
    舉發。而依該採證照片所示，抗告人機車行駛之車道，路面劃設之禁行機車四字
    ，駕駛人能清楚目睹，且經舉發單位員警親至現場勘查結果，該車道路面劃設禁
    行機車四字，仍然清晰可見，業據原裁定認定無誤，並詳載理由依據。抗告人猶
    執前詞，指稱車道路面劃設禁行機車四字模糊不清，顯無可採。足見本件抗告，
    為無理由，應予駁回。
據上論斷，應依道路交通案件處理辦法第二十六條，刑事訴訟法第四百十二條，裁定
如主文。
中      華      民      國   九 十 一    年       六      月   二 十    日
                                      臺灣高等法院交通法庭
                                          審判長法  官  陳  祐  輔
                                                法  官  洪  昌  宏
                                                法  官  陳  國  文
右正本證明與原本無異。
不得再抗告。
                                                書記官  蔡  棟  樑
中      華      民      國   九 十 一    年       六     月    二 十    日
